臺灣桃園地方法院民事判決　　　　　　　96年度簡上字第75號
上　訴　人　甲○○
被　上訴人　丙○○○
上列當事人間損害賠償事件，上訴人對於中華民國96年2 月13日
本院桃園簡易庭96年度桃簡字第174 號第一審判決提起上訴，本
院於96年7 月24日言詞辯論終結，判決如下：
    主  文
上訴駁回。
第二審訴訟費用由上訴人負擔。
    事  實
甲、上訴人方面：
一、聲明：
  (一)原判決廢棄。
  (二)被上訴人在第一審之訴及假執行之聲請均駁回。
二、陳述：除引用原判決書之記載外，並補稱：
  (一)被上訴人於刑事案件程序中所提出之2 張玻璃毀損之照片，
    不僅拍攝日期不一致，毀損之狀態亦不一致。又被上訴人之
    子即原審證人邱顯二既稱毀損過程均有錄影存證，則自應將
    錄影帶提出以實其說。被上訴人及原審證人邱顯二、伍泰安
    雖有在場，惟皆未親眼目睹上訴人毀損玻璃之過程，前揭人
    證皆屬傳聞證據。況於民國93年11月16日當日，上訴人偕妻
    即訴外人江鳳美均親眼目睹系爭玻璃係被上訴人之女即訴外
    人乙○○因生氣欲趕上訴人夫妻離開而用力敲打而損壞，與
    上訴人無關，且系爭玻璃亦未很厚。
  (二)證人乙○○於上開刑事案件二審程序中證稱其一直未離開現
    場，惟於一審之刑事判決中卻稱邱顯二委請乙○○至安親班
    接訴外人邱奕超回家，足見乙○○未全程在場，其證詞有所
    偏頗不實；又原審證人即大溪南雅派出所之員警伍泰安之證
    詞亦前後不一致，而邱顯二係大溪民防顧問，與員警關係匪
    淺，伍泰安之證詞亦偏袒被上訴人。綜上，本件毀損罪既有
    存疑，依最高法院40年度台上字第86號判例及同院76年度台
    上字第4986號判例意旨，此利益自應歸上訴人所有，應為無
    罪之判決，故上訴人自無庸對被上訴人負擔損害賠償責任。
三、證據：引用原審立證方法。並聲請對證人乙○○測謊及鑑定
    被上訴人於刑事案件所提玻璃毀損之照片是否為偽造。
乙、被上訴人方面：
一、聲明：上訴駁回。
二、陳述：除引用原判決書之記載外，並補稱：
    被上訴人辦公桌上之玻璃很厚，乙○○為一女子，不可能有
    力氣打破玻璃，是上訴人侵入被上訴人家中毀損玻璃，被上
    訴人家中監視錄影因停電後被上訴人不會操作而沒有錄到，
    被上訴人沒有必要為一片玻璃而造假。
三、證據：無。
    理  由
一、被上訴人起訴主張：上訴人之子林禾晉與邱顯二之子邱奕超
    （被上訴人之孫），於93年11月間係桃園縣立大溪國小5 年
    6 班同班同學，於93年11月16日下午第2 、3 堂課下課時，
    邱奕超與林禾晉於嬉戲間因細故互相拍、敲，經學校導師通
    知家長，上訴人到校瞭解後，於同日15時45分許，偕同其妻
    江鳳美及子林禾晉等人，至被上訴人經營位於桃園縣大溪鎮
    ○○路100 號「日昌堂西藥房」處，要求邱顯二及邱奕超出
    面處理，當時僅被上訴人之女乙○○在店內，經乙○○告知
    上訴人邱顯二未住該址後，上訴人因懷疑乙○○說謊，竟基
    於毀損之犯意，逕以手握拳，由上往下敲擊被上訴人所有放
    置在西藥房內之辦公桌面玻璃，造成玻璃破裂損壞。爰依侵
    權行為之法律關係，請求上訴人賠償被上訴人所受之損害
    1,100 元及法定遲延利息。原審為上訴人全部敗訴之判決，
    上訴人不服，提起上訴。
二、上訴人則以：被上訴人辦公桌面玻璃係被上訴人之女乙○○
    所打破，被上訴人及其子邱顯二、警員伍泰安均未親眼目賭
    玻璃毀損過程，不能證明玻璃係上訴人所毀損；證人乙○○
    於刑事案件中所為證詞不實，乙○○因毀損自家玻璃擔心被
    丙○○○責罵，所以誣陷上訴人；被上訴人於刑事案件提出
    之玻璃毀損照片前後有異，且該案證人乙○○、邱顯二、被
    上訴人及到場員警伍泰安之證言有所偏頗不實等語資為抗辯
    。
三、本院判斷：
  (一)上訴人之子林禾晉與邱顯二之子邱奕超（被上訴人之孫），
    於93年11月間係桃園縣立大溪國小5 年6 班同班同學，於93
    年11月16日下午課堂下課間，林禾晉與邱奕超於嬉戲間因細
    故互相拍、敲而受傷，經學校導師通知家長，上訴人到校瞭
    解後，於同日下午3 時45分許，偕同其妻江鳳美及子林禾晉
    等人，前往桃園縣大溪鎮○○路100 號被上訴人經營之「日
    昌堂西藥房」，找邱顯二及邱奕超出面處理，適時被上訴人
    外出，僅被上訴人之女乙○○在店內，經乙○○以電話通知
    被上訴人及邱顯二返回處理，雙方未達成協議，上訴人乃前
    往桃園縣政府警察局大溪分局南雅派出所報案，由警員伍泰
    安隨同上訴人至上址西藥房處理，仍協議未成等事實，為兩
    造所不爭執，堪信為真實。
  (二)被上訴人主張上訴人至「日昌堂西藥房」時，因乙○○告知
    邱顯二不住在該處，而毀損被上訴人上址西藥房內辦公桌上
    之玻璃（下稱系爭玻璃），惟為上訴人所否認，並以前詞置
    辯。經查：
    1.被上訴人主張93年11月16日下午約3 時45分許，上訴人偕
      同其妻江鳳美及子女到西藥房找邱顯二，因乙○○告知邱
      顯二不住在該處，上訴人以手握拳敲擊西藥房內辦公桌面
      ，致系爭玻璃破裂毀損之事實，迭據證人即當時在現場之
      乙○○於刑事毀損案件及本院準備程序中證述在卷（見臺
      灣桃園地方法院檢察署94年度偵字第11899 號卷第21頁；
      本院刑事94年度桃簡字第2008號卷第30-31 頁、95年度簡
      上字第44 7號卷第39-40 頁、本院卷第49-50 頁），並有
      系爭玻璃毀損之照片2 紙在卷可稽（見本院刑事94年度桃
      簡字第2008號刑事卷第43頁）。又上訴人毀損被上訴人所
      有系爭玻璃之毀損案件，業經本院刑事庭以94年度桃簡字
      第2008號判處拘役20日，上訴人不服提起上訴，亦經本院
      刑事庭以95年度簡上字第447 號判決駁回上訴確定在案，
      有上開刑事判決附卷可憑（見原審卷第51-61 頁），復經
      本院調閱上開刑事卷宗核閱屬實。
    2.上訴人辯稱證人乙○○於刑事案件二審程序中證稱未離開
      現場，惟於一審之刑事判決中卻稱邱顯二委請乙○○至安
      親班接訴外人邱奕超回家，足見乙○○未全程在場，其證
      詞有所偏頗不實云云。查：
      按人類對於事物之注意及觀察，有其能力上之限制，未
        必如攝影機或照相機般，對所發生或經歷的事實能機械
        式無誤地捕捉，亦未必能洞悉事實發生過程之每一細節
        及全貌。且常人對於過往事物之記憶，隨時日之間隔而
        漸趨模糊或失真，自難期其如錄影重播般地將過往事物
        之原貌完全呈現。證人之證詞難免因時間與記憶等因素
        ，略有出入或誇大，然其對基本事實之陳述，若果與真
        實性無礙時，則仍非不得採信（最高法院92年度台上字
        第4387號判決參照）。
      本件證人乙○○先後於刑事案件警詢、本院刑事庭審理
        中多次指證，及於本院準備程序中之證述，關於93年11
        月16日下午3 時45分許，上訴人偕同其妻、子女到被上
        訴人經營之「日昌堂西藥房」找邱顯二，因邱顯二不在
        該處，上訴人以拳敲擊桌面，致系爭玻璃破裂之基本事
        實，前後證述相符；且被上訴人及邱顯二經乙○○通知
        回到西藥房時看到系爭玻璃破裂，乙○○即已當場告知
        係被告所敲破毀損，又警員伍泰安隨同上訴人到西藥房
        處理仍未達成協議，被上訴人當場質問上訴人要如何賠
        償桌面玻璃等情，亦據被上訴人、邱顯二及伍泰安於刑
        事庭一審調查時證述在卷（見本院刑事94年度桃簡字第
        2008號卷第27、33-34 、54-56 頁）；應足佐證證人乙
        ○○上開證詞之真實性。
      而證人乙○○於被上訴人及邱顯二返回西藥房後曾至安
        親班帶回邱奕超，已據乙○○於本院刑事庭一審調查中
        及本院準備程序中證述在卷（見本院刑事94年度桃簡字
        第30頁、本院卷第50頁），乙○○於本院刑事庭上訴審
        審理時雖稱「一直沒有離開現場」之語，惟證人之回答
        ，與問題之詢問方式及對問題之理解、表達意思之能力
        、方式有關，當時於刑事庭行交互詰問時是辯稱人詢問
        證人「之後有警察到店裡來處理？」及「他們談的過程
        中，你有無全程在場？」（見刑事95年度簡上字第447
        號卷第40頁），依其問題連貫性，其意似指問證人於警
        察到西藥房處理後談的過程，證人是否全程在場，證人
        依其理解程度而為上開證述，尚難認係不實，況此部分
        不影響證人乙○○就上訴人毀損系爭玻璃過程基本事實
        之證述。另證人乙○○於本院準備程序中雖又證述上訴
        人於當日下午2 時許即曾到過西藥房1 次等語，惟此部
        分亦與證人乙○○證述當日下午3 時45分許上訴人到西
        藥房時毀損玻璃之基本事實之真實性無礙。上訴人以此
        抗辯證人乙○○關於玻璃毀損基本事實之證詞不實，尚
        無可採。
    3.又上訴人否認毀損玻璃，並舉證人江鳳美證明系爭玻璃係
      乙○○敲破云云。查證人江鳳美為上訴人之妻，上訴人夫
      妻因其子林禾晉與邱顯二之子邱奕超在校因嬉戲互相拍、
      敲而受傷，上訴人心疼、憤怒生氣，前往被上訴人經營之
      西藥房欲找邱顯二理論處理，為人之常情，應可理解；而
      上訴人到上址西藥房係針對邱顯二及邱奕超，與乙○○本
      無關，乙○○既已配合上訴人打電話聯絡被上訴人及邱顯
      二返回處理，依一般常情，乙○○似無動怒甚至拍桌趕人
      之必要；上訴人陳述及證人江鳳美證述渠等到被上訴人上
      址西藥房係好言好語，反係乙○○動怒拍桌趕人，與常情
      不符。再依證人江鳳美於本院準備程序中證述乙○○係打
      完電話剛好站在桌子旁邊，很生氣說「出去」，五指張開
      垂直拍打玻璃的桌面（見本院卷第49頁準備程序筆錄），
      然參照系爭玻璃破裂之照片顯示，被上訴人西藥房內之電
      話置於辦公桌內側座椅右後方櫃子上，而玻璃破裂處在辦
      公桌外緣左側（見本院刑事94年度桃簡字第2008號刑事卷
      第43頁照片），則乙○○打完電話站立之位置應係在辦公
      桌內側，顯不可能因拍桌而致外緣左側之玻璃破裂。證人
      江鳳美證述玻璃係乙○○毀損，應係附和上訴人之詞，難
      予採信。再乙○○已是40餘歲之成年人，非如孩童般會因
      擔心做錯事而怕被責罵，乙○○應不致因1 塊玻璃而誣陷
      他人，上訴人辯稱乙○○因毀壞玻璃怕被責罵而誣陷，顯
      屬無據。
    4.綜上所述，被上訴人所有系爭玻璃係上訴人所毀損可堪認
      定。被上訴人主張上訴人應負侵權行為損害賠償責任，應
      屬有據。上訴人毀損系爭玻璃之犯行，已經本院刑事庭以
      94年度桃簡字第2008號、95年度簡上字第447 號判決有罪
      確定，已如前述，且本院刑事庭就證人丙○○○、乙○○
      、伍泰安、江鳳美之證詞，如何可採及不可採之理由，均
      論述甚詳，上訴人仍執陳詞，以上開證人證詞不可採，應
      為無罪判決，抗辯無庸負擔損害賠償責任云云，委無可採
      。
  (三)上訴人另辯稱被上訴人於刑事案件所提出之2 張玻璃毀損之
    照片，拍攝日期及毀損之狀態均不一致，且被上訴人之子邱
    顯二稱毀損過程均有錄影存證，被上訴人應提出錄影帶以實
    其說，並聲請對證人乙○○測謊及鑑定照片是否偽造云云。
    查：
    1.被上訴人所提出系爭玻璃毀損之照片2 張，拍攝日期雖分
      別為93年11月16日及93年11月17日，惟2 張照片拍攝日期
      僅隔1 日，被上訴人於93年11月16日事發後拍攝1 張，於
      翌日即93年11月17日再拍攝1 張，本屬常情；而93年11月
      17日拍攝之照片除角落碎裂之小塊玻璃已清除外，其碎裂
      之裂痕狀與93年11月16日拍攝之照片均同，厚度亦相符，
      有照片在卷可稽（見本院刑事94年度桃簡字第2008號卷第
      43 頁） ，上訴人以拍攝日期及毀損狀態不符，聲請鑑定
      照片是否偽造，核無必要。況照片鑑定須由具特殊技術之
      機關單位鑑定，鑑定費用不訾，本件訴訟標的金額僅新台
      幣1,100 元，顯不符比例原則，聲請人亦未陳明由何機關
      單位鑑定，又未表明願墊付鑑定費用，其鑑定聲請自應予
      駁回。
    2.再被上訴人之西藥房雖有裝設監視錄影機，惟因被上訴人
      不會使用而沒有開機使用，且監視錄影機鏡頭是拍攝走廊
      ，沒有拍攝店內辦公桌等情，迭據被上訴人於刑事庭94年
      度桃簡字第2008號案件訊問時及本院準備程序陳述在卷（
      見刑事94年度桃簡字第2008號卷第32頁、本院卷第41頁）
      ，上訴人不能舉證證明確有該錄影帶存在，上訴人要求被
      上訴人提出錄影帶尚屬無據。
    3.另上訴人聲請對證人乙○○實施測謊一節，按測謊鑑定，
      係依一般人若下意識刻意隱瞞事實真相時，會產生微妙之
      心理變化，例如：憂慮、緊張、恐懼、不安等現象，而因
      身體內部之心理變化，身體外部之生理狀況亦隨之變化，
      例如：呼吸急促、血液循環加速、心跳加快、聲音降低、
      大量流汗等異常現象，惟表現在外之生理變化，往往不易
      由肉眼觀察，乃由測謊員對受測者提問與待證事實相關之
      問題，藉由科學儀器（測謊機）紀錄受測者對各個質問所
      產生細微之生理變化，加以分析受測者是否下意識刻意隱
      瞞事實真相，並判定其供述是否真實；測謊機本身並不能
      直接對受測者之供述產生正確與否之訊號，而係測謊員依
      其專業之學識及經驗，就測謊紀錄，予以客觀之分析解讀
      。然人之生理反應受外在影響因素甚夥，諸如疾病、高度
      冷靜的自我抑制、激憤的情緒、受測以外其他事件之影響
      等，不止於說謊一項，且與人格特質亦有相當之關連，亦
      不能排除刻意自我控制之可能性，是以縱使今日之測謊技
      術要求對受測者於施測前後均須進行會談，以避免其他因
      素之干擾，惟科學上仍不能證明此等干擾可因此而完全除
      去之，是以生理反應之變化與有無說謊之間，尚不能認為
      有絕對之因果關係；況科學鑑識技術重在「再現性」，而
      測謊原則上沒有再現性，蓋受測之對象為人，其生理、心
      理及情緒等狀態在不同的時間不可能完全相同，與指紋比
      對或毒品鑑驗之情形有異，加之人類有學習及避險之本能
      ，一再的施測亦足使其因學習或環境及過程的熟悉而使其
      生理反應之變化有所不同，故雖測謊技術亦要求以再測法
      而以兩次以上之紀錄進行研判，然與現今其他於審判上公
      認可得接受之科學鑑識技術相較，尚難藉以獲得待證事實
      之確信（最高法院94年台上字第1725號判決參照），從而
      ，測謊結果之證據證明力自不得予以高估。本件發生時間
      為93年11月16日，距今已2 年又8 月有餘，縱予測謊其證
      明力仍屬薄弱，況本件訴訟標的金額僅1,100 元，就測謊
      鑑定所需資源及費用，仍不符比例原則，上訴人仍未表明
      願負擔費用，上訴人聲請對證人乙○○測謊亦無必要。
  (四)本件被上訴人依侵權行為之法律關係請求上訴人給付系爭玻
    璃損害賠償1,100 元及自起訴狀繕本送達翌日即95年10月28
    日起至清償日止，按年息5 ％計算之利息，為有理由，應予
    准許。原審判命上訴人給付上開金額，核無違誤，上訴意旨
    仍執陳詞，指摘原判決不當，求予廢棄，為無理由，應駁回
    其上訴。
四、本件事證已臻明確，兩造其餘主張陳述及所提證據，經核與
    本件判決之結果均無影響，爰不另一一論述，併此敘明。
五、據上論結，本件上訴為無理由，依民事訴訟法第436 條之1
    第3 項、第449 條第1 項、第78條、判決如主文。
中　　華　　民　　國　　96　　年　　8 　　月　　7　　日
                  民事第二庭審判長法　官　劉克聖
                  　　　　　　　  法　官　石有為
                                  法  官  蔡寶樺
以上正本係照原本作成。
不得上訴。
中　　華　　民　　國　　96　　年　　8 　　月　　7 　　日
                                  書記官  謝至菁
